【裁判字號】    95,交聲,107
【裁判日期】    950317
【裁判案由】    違反道路交通管理處罰條例聲明異議
【裁判全文】
臺灣苗栗地方法院交通事件裁定         95年度交聲字第107號
移送機關    交通部公路總局新竹區監理所苗栗監理站
異  議  人  甲○○
上列異議人因違反道路交通管理處罰條例案件，對於交通部公路
總局新竹區監理所苗栗監理站於民國94年12月9 日以竹監苗字第
裁54-E00000000號所為之裁決處分（原舉發案號：新竹市警察局
94年8 月28日竹市警交字第E00000000 號），聲明異議，本院裁
定如下：
    主  文
異議駁回。
    理  由
一、按汽車駕駛人停車時，有下列情形之一者，處新臺幣6 百元
    以上1 千2 百元以下罰鍰：九、停車時間、位置、方式、車
    種不依規定。道路交通管理處罰條例第56條第1 項第9 款定
    有明文。又按違反道路交通管理事件，有關文書送達之程序
    ，依行政程序法之規定，違反道路交通管理事件統一裁罰基
    準及處理細則第5 條定有明文。次按受處分人不服第8 條主
    管機關所為之處罰，得於接到裁決書之翌日起20日內，向管
    轄地方法院聲明異議，道路交通管理處罰條例第87條第1 項
    定有明文。又交通法庭認聲明異議不合法律上之程式，且無
    從補正者，應以裁定駁回之，道路交通案件處理辦法第18條
    亦有規定。此為交通異議事件之程序規定，為聲明異議之合
    法要件，受處分人之聲明異議自須合於此項程序規定，法院
    始得受理為實體之審查。
二、而行政程序法有關送達之規定如下：
    (1)第72條送達，於應受送達人之住居所、事務所或營業所為
      之。但在行政機關辦公處所或他處會晤應受送達人時，得
      於會晤處所為之。對於機關、法人、非法人之團體之代表
      人或管理人為送達者，應向其機關所在地、事務所或營業
      所行之。但必要時亦得於會晤之處所或其住居所行之。應
      受送達人有就業處所者，亦得向該處所為送達。
    (2)第73條於應送達處所不獲會晤應受送達人時，得將文書付
      與有辨別事理能力之同居人、受僱人或應送達處所之接收
      郵件人員。前項規定於前項人員與應受送達人在該行政程
      序上利害關係相反者，不適用之。應受送達人或其同居人
      、受僱人、接收郵件人員無正當理由拒絕收領文書時，得
      將文書留置於應送達處所，以為送達。
    (3)第74條送達，不能依前二條規定為之者，得將文書寄存送
      達地之地方自治或警察機關，並作送達通知書兩份，一份
      黏貼於應受送達人住居所、事務所、營業所或其就業處所
      門首，另一份交由鄰居轉交或置於該送達處所信箱或其他
      適當位置，以為送達。前項情形，由郵政機關為送達者，
      得將文書寄存於送達地之郵政機關。寄存機關自收受寄存
      文書之日起，應保存三個月。
    (4)第78條對於當事人之送達，有下列各款情形之一者，行政
      機關得依申請，准為公示送達︰一、應為送達之處所不明
      者。二、於有治外法權人之住居所或事務所為送達而無效
      者。三、於外國或境外為送達，不能依第86條之規定辦理
      或預知雖依該規定辦理而無效者。有前項所列各款之情形
      而無人為公示送達之申請者，行政機關為避免行政程序遲
      延，認為有必要時，得依職權命為公示送達。當事人變更
      其送達之處所而不向行政機關陳明，致有第1 項之情形者
      ，行政機關得依職權命為公示送達。
三、原處分意旨略以：本件異議人即受處分人甲○○於民國94年
    8 月28日上午9 時35分，駕駛車牌號碼3181-HN 號之自用一
    般小客車，在新竹市○○街前，因在人行道騎樓之停車位置
    不依規定之違規，經原舉發機關執勤警員當場以竹市警交字
    第E00000000 號違反道路交通管理事件通知單舉發，嗣異議
    人未於應到案日期前依法繳納罰鍰，經交通部公路總局新竹
    區監理所苗栗監理站於94年12月9 日以竹監苗字第裁54-E 0
    0000000 號裁決書裁決，裁處異議人罰鍰1 千2 百元，罰鍰
    限於95年1 月8 日前繳納。上開駕駛執照逾期不繳送之處分
    ：(1)自95年1 月9 日起易處吊扣汽車牌照2 個月，並逕行註
    銷汽車牌照。(2)95年1 月23日前未繳送汽車牌照者，自95
    年1 月24日起易處吊銷，並逕行註銷汽車牌照。(3)汽車牌照
    經註銷後，非經主管機關檢驗合格，不得再行請領；但經易
    處逕行註銷者，非滿6 個月不得再行請領。
四、異議意旨則略以：異議人一時不察，誤以為所繳納之保管費
    及拖吊移置費當成違反道路交通管理事件通知單之罰緩，以
    致逾期未繳納；又異議人因在台北縣中和市工作，雖戶籍在
    苗栗縣竹南鎮，但平日居住於宿舍並未居住於戶籍地，經詢
    問家人方知道，居住於苗栗縣頭份鎮之祖父因不識字不會簽
    名，使用父親印章加以代收，但是未轉交異議人，且祖父因
    身體欠佳回頭份居住，導致家人均未發現裁決書，經異議人
    發現裁決書已經逾期，經2 次申訴，裁決所均認為已經合法
    送達，仍易處逕行註銷汽車牌照。異議人之前之違規均按時
    繳納，懇請鈞院基於情、理、法，將汽車牌照之易處吊銷之
    處分撤銷云云。
五、經查，本件原處分機關於94年12月9 日裁決，於94年12月13
    日送達至苗栗縣竹南鎮○○里○ 鄰○○街48號，並由異議人
    之父親謝昆璋收受，有掛號郵件收件回執影本1 紙可按，
    本件裁決書向該址送達並經異議人之接收郵件人員收受，依
    上開規定，其送達程序係屬合法。而異議人辯稱係其祖父持
    其父親印章代為收受，除與常情不符外，亦無證據足以佐證
    ；況且依據異議人所書寫之聲明異議狀自承係「因一時不察
    ，誤以為所繳納之保管費及拖吊移置費當成違反道路交通管
    理事件通知單之罰緩，以致逾期未繳納」等情，又何來因祖
    父持父親印章代收忘了轉交一情？因此異議人所辯實難採信
    為真實。
六、又異議人如對原處分機關是項裁決書不服欲提起異議，其20
    日之合法提出異議期間，應自94年12月14日（送達翌日）起
    算，再依法院訴訟當事人在途期間標準第4 條第1項 第3 款
    之規定，扣除因異議人設址於苗栗縣竹南鎮之在途期間2 日
    後，應於95年1 月4 日屆滿；惟異議人竟遲至95年3 月7 日
    ，始向原處分機關提出聲明異議狀，有聲明異議狀首頁所蓋
    之收文章足憑，顯見本件異議人聲明異議，已逾法定之異議
    期間。況且原處分機關於前揭裁決書之附記欄第1 項內，已
    明確記載受處分人如不服處罰而聲明異議者，其應提出之期
    限及應遵行之程序等事項，異議人自無不知之理。綜上所述
    ，本件異議人聲明異議，尚非適法，參照前開條文規定，自
    應將其異議駁回。
據上論斷，應依道路交通案件處理辦法第18條前段，裁定如主
文。
中    華    民    國    95    年    3     月    17    日
                  交通法庭      法  官  張珈禎
以上正本證明與原本無異
如不服本裁定應於送達後5日內向本院提出抗告狀
                                書記官  黃雅琦
中    華    民    國    95    年    3     月    17    日


司法院資訊處製作；財團法人民間司法改革基金會備份。
